---
title: "OSP Projekt: Eksploratorna analiza dataseta IMDB_movie_dataset"
author: "Jakov Krčadinac"
date: "2023-01-20"
output: word_document
---

```{r}
library(tidyverse)
library(gridExtra)
library(GGally)
library(ggplot2)
library(dplyr)
knitr::opts_chunk$set(results = 'hold')
```


```{r}
data <- read.csv("IMDB_movie_dataset.csv")
#head(data)
```
Za izradu projekta odabrao sam dataset *IMDB_movie_dataset* jer sam oduvijek bio vrlo strastven oko filmova. Tijekom ranog djetinjstva sam naravno najviše gledao animirane filmove, a nakon što sam u osnovnoj školi značajno unaprijedio svoje poznavanje engleskog jezika, počeo sam puno više gledati prezežito američke dugometražne igrane filmove. U srednjoj sam školi skoro svaki tjedan gledao bar jedan film koji slovi kao "klasik", a za donošenje konačne odluke je li film za koji sam čuo vrijedan gledanja uglavnom bih se služio stranicama https://www.rottentomatoes.com/ ili https://www.imdb.com/

Cilj eksploratorne analize mi je proučiti najprofitabilnije i najbolje ocjenjene filmove, budući da su to dva kriterija koja me najviše zanimaju kada se informiram o filmu. 

Za početak provjerimo koje sve stupce sadrži *IMDB_movie_dataset*.

```{r}
colnames(data)
```
Vidimo da dataset sadrži čak 28 stupaca. Odlučio sam izbaciti stupce *movie_imdb_link*, *facenumber_in_poster* i sve stupce koji sadeže informacije o broju Facebook lajkova filma ili ljudi koji su radili na filmu jer te podatke ne planiram koristiti u eksploratornoj analizi i smatram da su prilično irelevantni, pogotovo stupci o broju lajkova. Smatram da analiza broja lajkova daje jako loš uvid u bilo što jer je taj broj vrlo nepouzdan, budući da je Facebook zatrpan plaćenim oglasima. Također ne volim Facebook zbog svih ostalih manipulativnih praksi u njihovim aplikacijama, ali to je manje bitno.


```{r}
#izbacivanje irelevantnih stupaca iz dataseta
df <- data %>% select(-c("movie_imdb_link", "facenumber_in_poster", 
                         "director_facebook_likes", "actor_3_facebook_likes", "actor_1_facebook_likes", 
                         "cast_total_facebook_likes", "actor_2_facebook_likes", "movie_facebook_likes"))
#df
```

Sljedeće što bih volio zamijeniti u datasetu je redoslijed stupaca. Smatram da na prvim mjestima trebaju biti stupci koji su najbitniji za analizu, a neki manje bitni detalji o filmovima neka budu među zadnjim stupcima u data frameu.

```{r}
col_order <- c("movie_title", "title_year", "director_name", "duration", 
               "budget", "gross", "imdb_score", "country", "language", 
               "actor_1_name", "actor_2_name", "actor_3_name", "genres", 
               "color", "content_rating", "aspect_ratio", "plot_keywords", 
               "num_critic_for_reviews","num_user_for_reviews",  "num_voted_users")
df <- df[, col_order]
#df
```

Budući da sam u datasetu ostavio samo stupce koje smatram relevantnima i bitnima za analizu, razmišljao sam o izbacivanju svih redova koji sadrže NA vrijednosti.
Međutim time bih izbacio 1228 redaka, što je više od 20% dataseta. 
Umjesto toga ću radije na početku svakog pitanja izbaciti retke koji sadrže NA vrijednosti u stupcima koji su relevantni za to pitanje, kako bih sačuvao što više podataka te dobio potpuniji i ispravniji odgovor na pitanje.

```{r}
nrow(df)  # broj redaka cijelog dataseta
nrow(na.omit(df)) # broj redaka koji ne sadrže niti jednu NA vrijednost 
nrow(df %>% drop_na(movie_title, title_year, duration)) # broj redaka u kojima je poznat naziv filma, godina kada je film izašao i trajanje filma
                                                        # Za odgovor na neko pitanje su nam ovi podaci sasvim dovoljni, stoga je pogrešno izbaciti sve retke 
                                                        # koji sadrže NA vrijednosti na bilo kojem mjestu.
```
# Analiza filmova koji su zaradili najveću svotu novaca

### 1. Pitanje: Iz koje države dolaze filmovi koji zarađuju najviše?

Za početak bismo mogli probjeriti iz kojih država dolazi najviše filmova iz dataseta.

```{r}
df_1 <- df %>% drop_na(movie_title, country, gross) #koristimo samo retke u kojima imamo informacije o državi i zaradi filma
#nrow(df_1) koliko je redaka ostalo u dataframeu

broj_filmova_iz_drzave <- table(df_1$country)
top_20_drzava_po_broju_filmova <- sort(broj_filmova_iz_drzave, decreasing = TRUE)[1:20] #top 20 država po broju filmova

top_20_drzava_po_broju_filmova["USA"]/nrow(df_1)  # postotak filmova koji dolaze iz SAD-a
```

Vidimo da daleko najviše (čak 77.8%) filmova iz dataseta dolazi iz SAD-a, što je za očekivati s obzirom na Hollywood.

```{r}
top_20_drzava_po_broju_filmova_df <- data.frame(
  drzava = names(top_20_drzava_po_broju_filmova),
  broj_filmova = as.numeric(top_20_drzava_po_broju_filmova)
)
#top_20_drzava_po_broju_filmova_df

ggplot(top_20_drzava_po_broju_filmova_df) + geom_bar(aes(x=drzava, y=broj_filmova), stat="identity", color="black", fill="lavender", alpha=0.8) +
  theme(axis.text.x = element_text(angle = 90, hjust = 1))
```


S obzirom na veliku razliku između broja filmova koji dolaze iz SAD-a i ostalih država, za očekivati je da će i većina filmova koji su među top 20 filmova s najvećom zaradom također biti iz SAD-a.

```{r}
# sortiram dataframe po stupcu gross silazno, dodao sam unique() jer sam primijetio da postoje dupli redovi u tablici
highest_grossing <- df_1[order(df_1$gross, decreasing = T), ]  %>% unique()   
                                                                               
top_20_highest_grossing <- highest_grossing[1:20, ] 
top_20_highest_grossing <- top_20_highest_grossing %>% select(movie_title, gross, country)
top_20_highest_grossing
```
Vidimo da svih top 20 filmova s najvećom zaradom dolaze iz SAD-a, što je sukladno očekivanju.


## 2. Pitanje: Koji su glumci najzastupljeniji u filmovima koji su najviše zaradili?

Znamo da se veliki filmovi često oslanjaju na slavu i prepoznatljivost glumaca koji su u njima. 
U datasetu za svaki film pišu 3 najpoznatija glumca koja glume u njemu. 
Napravit ćemo data frame sa top 100 filmova koji su najvišezaradili te ćemo iz tih podataka izvući koji su najzastupljeniji glumci.
Za očekivati je da će se među njima nalaziti upravo neki od najpoznatijih hollywoodskih glumaca današnjice.

```{r}
top_100_highest_grossing <- highest_grossing[1:100, ] 
#top_100_highest_grossing

svi_glumci_u_top_100 <- c(top_100_highest_grossing$actor_1_name, top_100_highest_grossing$actor_2_name, top_100_highest_grossing$actor_3_name)

tablica_glumaca <- sort(table(svi_glumci_u_top_100), decreasing = TRUE)
#tablica_glumaca

top_10_glumaca <- tablica_glumaca[1:10] #top 10 glumaca koji su u najviše filmova s najvećom zaradom
ostali_glumci <-tail(tablica_glumaca, length(tablica_glumaca)-10) #glumci koji nisu u top 10 filmova s najvećom zaradom
top_10_glumaca
#ostali_glumci
```
Od svih glumaca je upravo Scarlett Johansson bila u najviše filmova s najvećom zaradom. Osim Bradleya Coopera, Christophera Leea, Harrisona Forda i J.K. Simmonsa postoji još 7 glumaca koji su bili u 4 filma s najvećom zaradom, ali nisu upali u top 10 zbog abecednog poretka imena u tablici *tablica_glumaca*.

```{r}
# kolika je zastupljenost svih ostalih glumaca zajedno?
broj_ostalih_glumaca <- sum(as.numeric(ostali_glumci))  #suma brojeva filmova u kojima su bili glumci koji nisu u top 10 najzastupljenijih
#broj_ostalih_glumaca
# sum(as.numeric(top_10_glumaca))

# radim dataframe kako bih ga mogao koristiti u pie chartu 
df_glumci <- data.frame(
  glumac = c(names(top_10_glumaca), "ostali"),
  broj_filmova = c(as.numeric(top_10_glumaca), broj_ostalih_glumaca)
)
#df_glumci

# pie chart zastupljenosti glumaca u top 10 filmova s najvećom zaradom
ggplot(df_glumci, aes(x="", y=broj_filmova, fill=glumac)) +
  geom_bar(stat="identity", width=1) +
  labs(name=NULL) +
  coord_polar("y", start=0) + theme_void() + scale_fill_brewer(palette = "Paired")

```

Vidimo da se među najzastupljenijim glumcima u top 100 filmova s najvećom zaradom upravo neki od najpoznatijih glumaca u Hollywoodu trenutno, što je sukladno očekivanjima.   


## 3. Pitanje: top 10 najprofitabilnijih filmova

U filmskoj je industriji nažalost jedan od najbitnijih faktora koji odlučuje hoće li se neki film napraviti ili ne upravo profitabilnost filma, odnosno želi se maksimizirati količina zarađenog novca. Zbog toga su u Hollywoodu sve zastupljeniji nastavci filmova u nekoj franšizi ukoliko je 1. film bio jako profitabilan, što znatno smanjuje raznolikost novih blockbustera. 

Pogledajmo top 20 najprofitabilnijih filmova. Očekujem da će među njima biti većina filmova koji su i u top 20 filmova s najvećom zaradom.

```{r}
df_3 <- df %>% drop_na(movie_title, budget, gross) #koristimo samo retke u kojima imamo informacije o budžetu i zaradi filma
#df_3

#dodajem u dataframe df_3 stupac "profit" koji predstavlja čisti profit koji je film ostvatio. Naravno svi filmovi ne moraju biti profitablilni, pa će tako neki imati negativan profit, odnosno filmski studio zaslužan za izradu filma je izgubio novac na njima.
df_3$profit <- df_3$gross - df_3$budget

most_lucrative <- df_3[order(df_3$profit, decreasing = T), ]  %>% unique()   
most_lucrative <- most_lucrative %>% select(movie_title, gross, budget, profit)  
top_20_most_lucrative <- most_lucrative[1:20, ]
top_20_most_lucrative

```



Vidimo da se otprilike pola svih filmova koji su bili u top 20 filmova po ukupnoj zaradi nalazi i u top 20 najprofitabilnijih filmova.
Međutim nešto sam zanimljivo opazio promatrajiću top 20 najlošije profitabilnih filmova.

```{r}
top_10_least_lucrative <- tail(most_lucrative, 10) #zadnjih 10 redova nisu poredani tako da je najmanje profitabilan film na 1. mjestu

#želimo obrnut poredak redova
top_10_least_lucrative <- apply(top_10_least_lucrative, 2, rev)

# vraćanje rezultata u dataframe
top_10_least_lucrative <- as.data.frame(top_10_least_lucrative)

top_10_least_lucrative
```

Među filmovima se nalazi dugometražni animirani film Akira, jedan od najpoznatijih japanskih anime filmova i prvi anime koji je postao poznat izvan granica Japana. Po dobivenim podacima Akira je bio iznimno neprofitabilan film, međutim brzim istraživanjem na internetu jasno je vidljivo da je taj film itekako ostvario profit, međutim većina je kino ulaznica logično prodana u Japanu. Gross tog filma koji piše u tablici otprilike odgovara zaradi koju je ostvario u SAD-u, iz čega možemo zaključiti da cijeli stupac *gross* predstavlja zaradu koju je film ostvario u SAD-u.

Razmotrimo drugi način za mjerenje profitabilnosti. U filmskoj su industriji također poznate priče o malim indie filmovima nepoznatih redatelja oko kojih se stvori veliki hype na filmskim festivalima, te u konačnici ti filmovi postanu senzacije diljem svijeta i kasnije klasici. Jedan od takvih filmova je kultni Napoleon Dynamite iz 2004., film koji je zbog svoje originalnosti i jedinstvenog humora postao svjetski hit te je s budžetom od svega 400 000$ zaradio preko 44 milijuna dolara od prodaje ulaznica.  
U nastavku dakle dodajemo novi stupac *omjer_profitabilnosti* pomoću kojeg ćemo poredati filmove silazno po omjeru zarađene svote i budžeta filma.
Kao jedan od uvjeta također ćemo staviti da je film morao zaraditi minimalno milijun dolara.
```{r}
df_3$omjer_profitabilnosti <- df_3$gross / df_3$budget
df_omjer <- df_3 %>% filter(gross>1000000)
df_omjer <- df_omjer[order(df_omjer$omjer_profitabilnosti, decreasing = T), ]  %>% 
            select(movie_title, gross, budget, profit, omjer_profitabilnosti) %>% unique() 

top_20_df_omjer <- df_omjer[1:20, ] # top 20 filmova po omjeru profitabilnosti
top_20_df_omjer
# dodavanje novog stupca koji kategorizira svaki omjer profitabilnosti radi lakšeg prikazivanja na grafu

kategoriziraj <- function(omjer){
  
  if(omjer>1000)
    kategorija <- "preko 1000"
  else if(omjer <= 1000 && omjer > 500)
    kategorija <- "između 1000 i 500"
  else if(omjer <= 500 && omjer > 200)
    kategorija <- "između 500 i 200"
  else if(omjer <= 200 && omjer > 100)
    kategorija <- "između 200 i 100"
  else if(omjer <= 100 && omjer > 50)
    kategorija <- "između 100 i 50"
  return(kategorija)
}

top_20_df_omjer$kategorija_omjera <- sapply(top_20_df_omjer$omjer_profitabilnosti, FUN=kategoriziraj)
top_20_df_omjer
```

Vidimo da je većina ima budžet znatno ispod milijun dolara. Pogledajmo kako podaci izgledaju na grafu.

```{r}
ggplot(top_20_df_omjer, aes(budget, gross, col=kategorija_omjera)) + 
  geom_point(alpha = 0.8) + 
  scale_color_ordinal(name="Kategorija omjera profitabilnosti")
```

Zanimljivo je vidjeti da među filmovima kojima je omjer profitabilnosti između 100 i 50 ima filmova kojima je budžet čak 2 milijuna dolara, a opet postoje u potpuno drugom kraju grafa filmovi s budžetom zatno manjim od 100 000$.


# Analiza filmova koji su najbolje ocijenjeni

Za počtak promotrimo razdiobu ocjena, odnosno *imdb_scorea* u datasetu.

```{r}
df_ocjene <- df %>% drop_na(movie_title, imdb_score)
ggplot(df_ocjene, aes(x=imdb_score)) + geom_histogram(bins=50, color="black", fill="orange", alpha=0.6) +
  scale_x_continuous(breaks = seq(0, 10, by = 0.5))
```
Vidimo da je razdioba ocjena filmova približno normalna.

## 4. Pitanje: postoji li razlika u medijanima ocjena filmova ovisno o uzrastu za koji je film namijenjen (content_rating)?

Pogledajmo prvo koliko filmova ima u svakoj kategoriji preporučenog uzrasta.
```{r}
df_ocjene_pg_rating <- df_ocjene %>% drop_na(movie_title, imdb_score, content_rating) %>% filter(content_rating != "")

frekvencije_kategorija <- sort(table(df_ocjene_pg_rating$content_rating), decreasing = TRUE)
frekvencije_kategorija

```
Vidimo da za neke kategorije imamo jako malo filmova, stoga ćemo izbaciti sve kategorije koje sadrže manje od 50 filmova.

```{r}
prihvatljive_frekvencije_kategorija <- names(frekvencije_kategorija[frekvencije_kategorija>=50])
prihvatljive_frekvencije_kategorija

# u data frameu ostavljamo filmove koji su isključivo u dobnim kategorijama koje sadrže bar 50 filmova iz originalnog dataseta.
df_ocjene_pg_rating_analiza <- df_ocjene_pg_rating %>% filter(content_rating %in% prihvatljive_frekvencije_kategorija)

ggplot(df_ocjene_pg_rating_analiza, aes(x=imdb_score, y=content_rating)) + 
  geom_boxplot()
```

Vidimo da su medijani većine kategorija podjednaki, a kategorija Approved ima najveći medijan te 1. i 3. kvartil.

## 5. Pitanje: Koji redatelj ima najviše vrlo dobro ocijenjenih filmova?

Vrlo dobro ocijenjenim filmovima smatramo filmove koji su imali *imdb_score* veći ili jednak 7.5
```{r}
df_5 <- df %>% drop_na(movie_title, imdb_score, director_name) %>% filter(director_name != "")
vrlo_dobre_ocj <- df_5 %>% filter(imdb_score>=7.5)
najbolje_ocjenjeni_redatelji <- sort(table(vrlo_dobre_ocj$director_name), decreasing = TRUE)[1:10]
najbolje_ocjenjeni_redatelji
as.numeric(najbolje_ocjenjeni_redatelji[1]) / nrow(df_5 %>% filter(director_name == "Steven Spielberg"))  #postotak Spilbergovih filmova koji su vrlo dobro ocijenjeni
```

Riječ je dakako o Stevenu Spilbergu, redatelju koji je osvojio 3 prestižne nagrade Oscar za najboljeg redatelja. 
Čak je 54% filmova koje je režirao vrlo dobro ocijenjeno.



# Zaključak

Tijekom analize sam se imao prilike vrlo dobro upoznati s data setom i bilo mi je drago među filmovima vidjeti neke od mojih omiljenih.
Iako sam imao prilike koristiti brojne različite grafičke prikaze podataka, pred kraj izrade projekta sam primijetio da se dosta pitanja na koje sam htio naći odgovor u datasetu svodilo na rangiranje data frameova i traženje "naj" nečega. 
Zbog toga bi se analiza mogla smatrati donekle ograničenom ili repetativnom, ali iskreno mogu reći da sam uživao u traženju odgovora na pitanja koja me stvarno zanimaju i korištenju stečenog znanja da dođem do odgovora. 
Također smatram da sam pri odgovaranju na ta pitanja dobio vrlo dobar pregled data seta i izvukao nekoliko bitnih zaključaka o njemu, što je koliko sam shvatio poanta eksploratorne analize.





